臺灣高等法院臺中分院刑事判決　　民國94年度上易字第535號
上　訴　人　臺灣臺中地方法院檢察署檢察官
被　　　告　丙○○
　　　　　　　　通訊處：臺中市○○路239號12樓Ａ2室
上列上訴人因被告傷害等案件，不服臺灣臺中地方法院中華民國
94年3月15日第一審判決 (民國93年度易字第2104號，起訴案號
：臺灣臺中地方法院檢察署民國93年度偵字第7782號），提起上
訴，本院判決如下：
    主  文
上訴駁回。
    理  由
一、公訴意旨略以：被告丙○○（下稱被告）與告訴人甲○○分
    別在臺中市○○路二三九號國泰世華大樓十八樓、十四樓國
    泰人壽長鴻通訊處、中信通訊處擔任處長及業務員。甲○○
    於民國（下同）九十二年十二月十六日十八時許，至該大樓
    十八樓放置長鴻、中信通訊處文件及物品之空戶，拿取空白
    信用卡申請書一件，被告即與甲○○發生爭執，被告得預見
    其若出手強行將甲○○手中之申請書取走，可能造成甲○○
    手部受傷，仍執意為之，而有傷害他人身體之間接故意，強
    行將甲○○手中之申請書取走，致甲○○受有右手腕瘀傷之
    傷害。嗣長鴻通訊處經理許月霞見狀，出面制止，並要甲○
    ○帶著申請書先行離開，甲○○欲搭乘電梯下樓之際，被告
    復基於以強暴妨害人行使權利及以脅迫使人行無義務之事之
    犯意，按住該樓層之電梯，並擋住電梯，不讓甲○○離開，
    且對甲○○脅迫稱：「妳敢走！」，甲○○聽聞心生畏懼，
    因而不敢離開現場，以此方式妨害人行使權利及使人行無義
    務之事，因認被告涉犯刑法第二百七十七條第一項之傷害罪
    嫌及第三百零四條第一項之強制罪嫌云云。
二、按犯罪事實應依證據認定之，無證據不得認定犯罪事實。又
    不能證明被告犯罪者，應諭知無罪之判決，刑事訴訟法第一
    百五十四條第二項、第三百零一條第一項分別定有明文。次
    按告訴人之告訴，係以使被告受刑事訴追為目的，是其陳述
    是否與事實相符，仍應調查其他證據以資審認；又認定不利
    於被告之事實，須依積極證據，苟積極證據不足為不利於被
    告事實之認定時，即應為有利於被告之認定，更不必有何有
    利之證據，最高法院分別著有五十二年度臺上字第一三○○
    號、三十年度上字第八一六號判例可資參照。
三、公訴人認被告涉犯上開犯行，無非以（一）告訴人甲○○於
    偵查時之指訴及其提出之診斷證明書一紙。（二）事發當時
    該大樓十八樓之錄影帶，經臺中市警察局第一分局偵查員勘
    驗之結果，其職務報告略以：「Ｂ捲錄影帶發現，被告與告
    訴人於十八時四十九分三十六秒，一同出現有爭吵畫面，在
    四十九分四十五秒，許月霞站在二人中間，被告自十八時四
    十九分四十一秒至五十分，均站在二樓電梯門口，同時在十
    八時五十分許，徐轉到要搭三號電梯時，馮又前往擋在三號
    電梯前。Ｃ捲錄影帶發現：在五十二分三十九秒時，徐站在
    二號電梯並面向馮，這時馮與徐距離很近。」有中分一刑字
    第０九三００二六七四號函可考等，為其主要論據。
四、訊據被告對於上揭時地取走告訴人甲○○手中之文件，嗣又
    在電梯口與甲○○爭執等情坦承不諱，惟堅決否認有何妨害
    自由及傷害犯行，辯稱：（一）伊僅抽取告訴人手中之申請
    書，未曾碰觸到告訴人之手腕，況從手中取走系爭文件若會
    造成受傷，則受傷的地方應係手掌而非手腕，又甲○○是在
    事發後第二天才去求診，不足以證明其右手腕之瘀傷係伊所
    造成。（二）伊係按對講機請警衛上來，並未阻擋甲○○下
    樓，當時與甲○○有爭吵，至於有無說「妳敢走」這句話伊
    不記得等語。經查：
（一）傷害部分：
    １、經原審勘驗扣案之現場監視器錄影帶結果，並無被告與
        告訴人爭搶信用卡申請書之畫面（見原審九十四年一月
        二十六日勘驗筆錄），告訴人亦在原審陳稱：被告強行
        取走伊手中信用卡申請書之地點，係在十八樓之空戶內
        ，監視器拍不到，證人許月霞當時還在講電話，也未目
        睹等語。
    ２、告訴人所提出之診斷證明書係於九十二年十二月十八日
        就診並聲請開立，已是案發第三天，而手腕為人體之容
        易受碰撞之部位，故單憑該診斷證明書，尚不能遽認為
        告訴人之右手腕瘀傷，必然為被告碰觸所導致。
    ３、告訴人請求傳訊之證人乙○○於本院審理時證稱，被告
        與告訴人因取空白信用卡申請書發生爭執時，伊並不在
        場，是告訴人回到十四樓辦公室時一直哭，沒有講話，
        伊問她（告訴人），她說與十八樓的人有一些爭執，沒
        有說何人打她，伊看到她以手撫摸她的手腕，伊覺得沒
        有什麼事就沒有追問，伊沒有看她有無瘀傷或手有無紅
        紅的之情（見本院卷第四七－五十一頁）。
    ４、綜上，告訴人指訴被告傷害犯行，其證據尚屬薄弱，不
        能遽認被告有傷害犯行。
（一）強制部分：
    １、經原審勘驗扣案之現場監視器錄影帶結果，Ｂ捲錄影帶
        顯示：告訴人在當日十八時四十五分十八秒時，由三號
        電梯走出來，自行走入倉庫，在十八時四十九分三十六
        秒時，被告與告訴人一同出現在鏡頭上，二人有爭吵畫
        面，在同分四十一秒時，被告再接近告訴人，距離很近
        ，但未碰觸。在四十九分四十五秒時，證人許月霞出現
        在鏡頭內，並站在被告、告訴人中間，被告自十八時四
        十九分四十一秒至五十分，皆站在二號電梯口，同時在
        十八時五十分時，被告站在三號電梯前，面向鏡頭，雙
        手自然下垂，並無明確以雙手臂擋人動作，其餘情形及
        Ｃ捲錄影帶勘驗結果，均與第一分局刑事組於九十三年
        五月二十五日職務報告書所載勘驗內容相同（見原審九
        十四年一月二十六日勘驗筆錄）。則自上述監視錄影帶
        畫面以觀，被告雖無如一般以雙手臂擋住電梯，不讓甲
        ○○離開之情形。惟被告先站於右開二號電梯門口，見
        告訴人轉到要搭三號電梯，又前往站在三號電梯門口等
        情，可見告訴人指訴被告有以其身體動作欲阻擋其搭電
        梯離去之情，尚非完全虛構，然右開國泰世華大樓第十
        八樓係被告服務之國泰人壽長鴻通訊處放置文件物品之
        處，告訴人則屬同大樓十四樓國泰人壽中信通訊處之業
        務員，該中信通訊處因將文件物品暫放在該十八樓，經
        被告陳述在卷，亦經證人許月霞於原審及另證人乙○○
        於偵查時分別證述明確（見偵查卷第三一頁、原審卷第
        六０頁），告訴人於上開時間前往被告所屬之該十八樓
        處取空白信用卡申請書，為被告發覺時，其認告訴人擅
        自取走其服務單位之物品，而與告訴人發生爭執，並即
        按警鈴，大聲的對警衛說，請上來，有人偷東西，並說
        請告訴人不要離開，他要請警衛來處理，警衛有上來，
        亦經證人許月霞於原審證述在卷（見原審卷第六三、六
        四頁），告訴人於本院審理亦陳稱，被告有按電鈴叫警
        衛上來，說有人入侵，被告就擋住伊不能進電梯，當時
        警衛尚未上來等語（見本院卷第五三頁），由上述，足
        認被告係主觀上認告訴人擅自取其服務單位之物品，即
        請求警衛前來處理，而阻擋告訴人先離去，尚與無正當
        理由，以強暴方法妨害告訴人行使搭坐電梯離去之權利
        或使其行無義務之事有別，不能律以刑法第三百零四條
        之強制罪責。
    ２、至於被告是否曾以言語對告訴人脅迫稱：「妳敢走」一
        節，因前述監視器錄影帶無法顯示聲音，故尚無從確認
        。而證人許月霞則證稱：「當時被告並沒有對甲○○說
        『妳敢走』，當時被告走去按警鈴，大聲的對警衛說：
        『請上來，有人偷東西。』」等語（見原審卷第六三頁
        ）。故就現存證據，除告訴人之指述以外，並無其他證
        據足認被告當時曾對告訴人稱：「妳敢走」等語。
五、綜上所述，本案現存之積極證據，尚不足以證明被告確有起
    訴書所指之傷害、強制犯行。此外復查無其他積極證據足證
    被告有何前述犯行，揆諸前揭法條及判例意旨，即應為有利
    於被告之認定，依法應為無罪之判決。
六、原審認不能證明被告犯罪，而為被告無罪之判決，經核無不
    合，公訴人上訴意旨，仍執前詞，指摘原判決不當，為無理
    由，應予駁回。
七、據上論斷，應依刑事訴訟法第三百六十八條，判決如主文。
本案經檢察官丁○○到庭執行職務。
中　　華　　民　　國　　94　　年　　6 　　月　　29　　日
                刑事第一庭  審判長法　官　陳　紀　綱
                                  法　官　蔡　聰　明
                                  法　官　陳　登　源
上列正本證明與原本無異。
不得上訴。
                                  書記官　林　明　冬
中　　華　　民　　國　　94　　年　　6 　　月　　30　　日
                                                      Ｉ
